最高法院民事裁定　　　　　　　　　　111年度台抗字第749號
再 抗告 人　侯佩伶
訴訟代理人　詹文凱律師
上列再抗告人因與相對人南山人壽保險股份有限公司間聲請確定
訴訟費用額聲明異議事件，對於中華民國111年6月14日臺灣高等
法院裁定（111 年度勞抗字第37號），提起再抗告，本院裁定如
下：
    主  文
再抗告駁回。
再抗告訴訟費用由再抗告人負擔。
    理  由                                              
一、本件再抗告人提起再抗告後，相對人之法定代理人變更為尹
    崇堯，有經濟部函及公司變更登記表可稽，茲據其聲明承受
    訴訟，核無不合，先予敘明。
二、相對人以其與再抗告人間確認僱傭關係不存在等訴訟（下稱
    本案訴訟），聲明㈠請求確認兩造間僱傭關係自民國105 年
    5 月21日起不存在；㈡確認再抗告人對伊之薪資債權【即新
    臺幣（下同）1萬4770元，及自105 年6月起至再抗告人復職
    日止按月於15日給付4 萬4300元本息】不存在，歷經法院裁
    判確定【臺灣臺北地方法院（下稱臺北地院）106 年度勞訴
    字第83號，原法院106年度勞上字第97號、109年度勞上更一
    字第10號，最高法院108 年度台上字第2508號】為由，聲請
    臺北地院確定訴訟費用額。案經臺北地院司法事務官以 110
    年度司聲字第1143號裁定（處分），確定再抗告人應負擔之
    訴訟費用為10萬8131元本息。再抗告人對之提出異議，經臺
    北地院法官以110 年度事聲字第92號裁定（下稱第92號裁定
    ）駁回異議。再抗告人不服，提起抗告，原法院以：相對人
    提起本案訴訟，其聲明㈠、㈡雖為不同訴訟標的，惟經濟目
    的一致。再抗告人為56年次，於相對人終止系爭勞動契約（
    105年5月21日）時為49歲，距強制退休65歲為止逾10年，依
    民事訴訟法第77條之10規定，以10年計算存續期間，按其月
    薪4萬4300元計算，聲明㈠、㈡之訴訟標的價額同為531萬60
    00元。相對人已預納第一、二、三審裁判費（5萬3668元、8
    萬502元、8萬502 元）及第一審證人旅費（1590元），共計
    21萬6262元，因聲明㈠、㈡之訴訟標的價額相同，分由相對
    人、再抗告人負擔，則再抗告人應負擔1/2 即10萬8131元本
    息，因而維持臺北地院司法事務官處分及第92號裁定，駁回
    再抗告人之抗告。
三、按法院核定訴訟標的價額，應以起訴時之交易價額為準；無
    交易價額者，以原告就訴訟標的所有之利益為準，為民事訴
    訟法第77條之1第2項所明定。是第一審法院按起訴時之交易
    價額或原告就訴訟標的之利益核定後，發生恆定之效果，是
    為起訴恆定主義，不因該價額於訴訟程序進行中有所變動而
    更異，此於第二、三審甚至再審法院核定訴訟標的價額亦無
    不同。次按以一訴主張數項標的者，其訴訟標的價額合併計
    算之；但所主張之數項標的互相競合或應為選擇者，其訴訟
    標的價額，應依其中價額最高者定之。又因定期給付或定期
    收益涉訟，以權利存續期間之收入總數為準，期間未確定時
    ，應推定其存續期間，但其期間超過10年者，以10年計算。
    民事訴訟法第77條之2第1項、第77條之10分別定有明文。是
    在請求確認僱傭關係存在（不存在）及給付薪資（確認薪資
    債權不存在）之訴訟，二者雖為不同訴訟標的，惟自經濟上
    觀之，其訴訟目的一致（競合），不超出終局標的範圍，則
    訴訟標的價額，應擇價額較高者定之。另法院於確定訴訟費
    用額之程序，針對訴訟費用負擔之主體、負擔比例，悉依命
    負擔訴訟費用之裁判定之，無從為不同之酌定。
四、查相對人提起本案訴訟，其聲明如前開㈠、㈡所示，雖為不
    同訴訟標的，惟其經濟目的同一，應按「起訴時」之訴訟標
    的價額定之。原法院按再抗告人月薪4 萬4300元計算其10年
    薪資總數為531 萬6000元，聲明㈠、㈡之訴訟標的價額相同
    ，而以531 萬6000元定為本件訴訟標的價額，不因相對人於
    更一審給付再抗告人105年5月21日起至107 年8月1日復職日
    止之薪資本息123 萬3022元而有變更。又本案訴訟裁判諭知
    聲明㈠、㈡訴訟費用分別由相對人、再抗告人負擔，原法院
    將本案訴訟費用21萬6262元裁定由再抗告人負擔1/2 （相對
    人負擔1/2 ），經核於法並無違誤。再抗告論旨，指摘原裁
    定適用法規顯有錯誤，聲明廢棄，為無理由。
五、據上論結，本件再抗告為無理由。依民事訴訟法第495條之1
    第2項、第481條、第449條第1項、第95條、第78條，裁定如
    主文。
中    華    民    國   111    年    8     月    18    日
                      最高法院勞動法庭
                          審判長法官  袁  靜  文  
                                法官  陳  靜  芬  
                                法官  石  有  為  
                                法官  許  秀  芬  
                                法官  林  金  吾  
本件正本證明與原本無異
                                      書  記  官
中    華    民    國   111    年    9     月    5     日